【裁判字號】    94,簡上,220
【裁判日期】    950223
【裁判案由】    返還不當得利
【裁判全文】
臺灣高雄地方法院民事判決             94年度簡上字第220號
上  訴  人  甲○○○
被  上訴人  乙○○○
訴訟代理人  邱南英律師
當事人間返還不當得利事件，上訴人對於民國94年10月13日本院
高雄簡易庭94年度雄簡字第3208號第一審判決提起上訴，本院於
民國95年2月9日言詞辯論終結，判決如下：
  主  文
上訴駁回。
第二審訴訟費用由上訴人負擔。
  事實及理由
一、本件被上訴人起訴主張：兩造於民國88年間，約定各出資新
    臺幣（下同）310,000 元，合計620,000 元，出借予訴外人
    洪秀容，並約定待洪秀容清償，兩造均分洪秀容所清償之借
    款，嗣洪秀容已清償借款600,000 元予上訴人，詎上訴人竟
    拒不依約定將其中300,000 元交付予被上訴人，經被上訴人
    對上訴人提出刑事侵占告訴，上訴人始交付75,000元予被上
    訴人，尚欠225,000 元，爰依兩造上開共同出資借款之契約
    法律關係，提起本訴，請求上訴人應給付被上訴人225,000
    元，及自起訴狀繕本送達翌日起至清償日止，按週年利率5
    ﹪計算之利息等語（原審判決被上訴人勝訴）。於本院聲明
    求為判決：上訴駁回。
二、上訴人則以：兩造固約定各出資310,000 元，合計620,000
    元，出借予洪秀容，並約定日後由兩造均分洪秀容所清償之
    借款，且洪秀容已返還所借款項600,000 元，其自高新銀行
    領取洪秀容之補償金支票所兌現之450,000 元後，即由周宗
    護在高新銀行將225,000 元分給被上訴人等語，資為抗辯。
    上訴聲明求為判決：（一）原判決廢棄。（二）被上訴人在
    第一審之訴駁回。
三、被上訴人主張兩造於88年間，約定各出資310,000 元，合計
    620,000 元，出借予洪秀容，待洪秀容清償，兩造均分洪秀
    容所清償之借款。嗣連同上訴人自高新銀行領取洪秀容之補
    償金支票450,000 元在內，洪秀容共計清償借款600,000 元
    予上訴人，上訴人已給付75,000元予被上訴人等事實，為上
    訴人所不爭執，堪信屬實。惟上訴人另以前揭情詞置辯，是
    本件之爭執點為：除75,000元外，被上訴人是否已將上開
    450,000 元中之225,000 元交付予被上訴人？
四、本院之判斷：
（一）按當事人主張有利於己之事實者，就其事實有舉證之責任
      ，民事訴訟法第277 條前段定有明文。又給付之訴，若原
      告主張之債權額，被告不為否認，而另以有清償、抵銷或
      免除等債之消滅原因為抗辯者，其舉證責任，即應由被告
      負之。查洪秀容已清償所借款項600,000 元交付上訴人，
      依兩造上開共同出資借款契約，被上訴人應分配300,000
      元予被上訴人等事實，為上訴人所不爭執，則依前揭規定
      及說明，被上訴人既否認上訴人所主張已清償225,000 元
      予被上訴人之事實，則上訴人自應就此事實，負舉證責任
      。
（二）於被上訴人因本件糾紛而對上訴人提出侵占案件告訴時，
      上訴人於警訊時辯稱：洪秀容領取補償金450,000 元後，
      會同周宗護一起到被上訴人家中平分補償金云云〔見本院
      依職權調閱之臺灣高雄地方法院檢察署（下稱高雄地檢署
      ）93年度他字第3755號卷第6 頁〕，核與本件上訴人辯稱
      係在高新銀行領取洪秀容之補償金支票所兌現450,000 元
      後，即由周宗護在高新銀行將225,000 元分給被上訴人云
      云，前後所辯，相互齟齬。且證人周宗護於上開刑事案件
      警訊時證稱：伊陪上訴人、洪秀容至高雄地方法院領取45
      0,000 元補償金支票，隨後一起至高新銀行苓雅分行開戶
      ，以便領取補償金等語（見高雄地檢署93年度他字第3755
      號卷第9 頁）；又於偵訊時到庭具結證稱：伊陪上訴人及
      洪秀容領取補償金後，大概2 年前，被上訴人向伊表示為
      何被上訴人沒有拿到錢，伊問上訴人，上訴人表示已將錢
      平分給被上訴人等語（見高雄地檢署93年度偵字第22274
      號卷第7 頁至第9 頁），依證人周宗護之證詞，可見周宗
      護並無將450,000 元平分225,000 元予被上訴人甚明。此
      外，上訴人復未提出其他證據證明已將450,000 元中之22
      5,000 元給付予被上訴人之事實，是上訴人所辯，並不足
      採。
五、從而，被上訴人依兩造共同出資借款契約之法律關係，請求
    上訴人給付225,000 元，及自起訴狀繕本送達翌日即94年8
    月18日起算至清償日止，按週年利率5 ﹪計算之利息，洵屬
    有據，應予准許。原審據此為被上訴人勝訴之判決，認事用
    法，均屬妥適，並無違誤，上訴意旨指摘原判決不當，求予
    廢棄，自無理由，應予駁回。
六、至於上訴人雖請求傳訊證人周宗護、洪秀容到庭，以證明領
    取補償金後，錢並非伊拿走云云。然上訴人確實有領取補償
    金450,000 元一節，已據上訴人於原審自認屬實，且依證人
    周宗護前揭證詞，亦足認上訴人確實有領取補償金450,00 0
    元甚明，是本院認無再傳訊證人周宗護、洪秀容到庭之必要
    ，故不予傳訊。本件事證已臻明確，兩造其餘攻擊防禦方法
    ，經核與本件判決結果不生影響，爰不一一論述，附此敘明
    。
七、據上論結，本件上訴為無理由，依民事訴訟法第436 條之1
    第3 項、第449條第1項、第78條，判決如主文。
中    華    民    國    95    年    2     月    23    日
                  民事第二庭  審判長法  官  鄭月霞
                                    法  官  邱泰錄
                                    法  官  蘇雅慧
正本係照原本作成。
本判決不得上訴。
中    華    民    國    95    年    2     月    23    日
                                    書記官  王淑娟


司法院資訊處製作；財團法人民間司法改革基金會備份。
